【裁判字號】    99,再易,36
【裁判日期】    991214
【裁判案由】    再審之訴
【裁判全文】
臺灣高雄地方法院民事判決              99年度再易字第36號
再審原告    張毓麟
再審被告    曾昭榮
上列當事人間請求損害賠償事件，再審原告對於本院民國99年7
月8 日99年度簡上字第150 號確定判決，提起再審之訴，本院判
決如下：
    主  文
再審原告之訴駁回。
再審訴訟費用由再審原告負擔。
    事實及理由
一、再審意旨略以：
    再審原告於民國（下同）96年11月1 日傍晚，在高雄市○○
    路搭乘高雄市車牌號碼為603-AC號53路公車，上車後因從肩
    包內找尋銅板，未能立即投幣，故該公車司機即再審被告旋
    大聲對再審原告說：「沒錢下車」語氣不友善，又於再審原
    告掏錢時表示「別假了」，歧視心態明顯，當時車上擠滿放
    學之學生，再審原告感覺難堪，要求再審被告道歉，再審被
    告竟作勢欲動武，由於車內客滿，只能將錢投入箱內，並於
    高雄市○○○路下車。嗣後再審原告因再審被告上開侮辱之
    舉，長期處在失眠狀態，形成失眠症，兩年來因失眠痛苦所
    受之精神損害每月達新臺幣（下同）5,000 元，共12萬元，
    而於原審依侵權行為之法律關係，起訴請求再審被告賠償再
    審原告精神賠償12萬元。惟前原審法官於審理時，拒絕傳喚
    再審原告要求傳喚可證明再審被告因上開公然侮辱行為而對
    再審原告道歉之在場證人（即調解委員與司法事務官）即行
    判決，且原審法官除繼續罔顧上開道歉事實及道歉錄音帶，
    復引用台灣高雄地方法院檢察署97年度偵字第13490 號卷宗
    所附證人林美卿於該案證稱自伊上、下車約40分鐘期間內，
    未聽聞再審被告對再審原告有何不當及涉及人身攻擊之證言
    ，而為再審原告敗訴之判決。惟上開證人與再審原告並非同
    一車之乘客，且事發6 個月後，再審被告又如何能尋得同車
    乘客到庭作證，顯見該證人係屬偽證，所證不足採信。故原
    確定判決未審酌再審原告提出道歉錄音帶並採信證人虛偽之
    證詞，判決顯有違法，爰依法提起再審，請求（一）廢棄原
    確定判決。（二）再審被告應給付再審原告12萬元。
二、本件經本院高雄簡易庭以98年度雄簡字4191號判決駁回再審
    原告之請求。再審原告不服，提起上訴，並聲明：（一）原
    判決廢棄。（二）再審被告應給付再審原告12萬元。再審被
    告則於本院聲明：上訴駁回。經本院99年度簡上字第150 號
    判決再審原告上訴駁回確定。再審原告不服，以確定判決有
    ：未審酌再審原告提出之道歉錄音帶及錯誤採信證人林美卿
    所為之虛偽證言為由，依民事訴訟法第496 條1 項第10款、
    第13款規定，提起再審之訴，求為判決：（一）本院98年度
    雄簡字第4191號及99年度簡上字第150 號民事判決均廢棄；
    （二）再審被告應給付再審原告12萬元。
三、按「再審之訴顯無再審理由者，得不經言詞辯論，以判決駁
    回之」、「有下列各款情形之一者，得以再審之訴對於確定
    終局判決聲明不服。但當事人已依上訴主張其事由或知其事
    由而不為主張者，不在此限：一、... 一○、證人、鑑定人
    、通譯、當事人或法定代理人經具結後，就為判決基礎之證
    言、鑑定、通譯或有關事項為虛偽陳述者。一三、當事人發
    現未經斟酌之證物或得使用該證物者。但以如經斟酌可受較
    有利益之裁判者為限。前項第7 款至第10款情形，以宣告有
    罪之判決或處罰鍰之裁定已確定，或因證據不足以外之理由
    ，而不能為有罪之確定判決或罰鍰之確定裁定者為限，得提
    起再審之訴。」，民事訴法第502 條第2 項、第496 條第1
    項第10款、第2 項分別定有明文。
四、經查：
（一）再審原告所指原確定判決漏未斟酌之證據為道歉錄音帶。
    惟查，前開證據於原審審理時，已據再審原告提出，且原確
    定判決第3 頁載明「惟上訴人（即再審原告）所提出之錄音
    帶及錄音譯文，由其內容並無法明確認定被上訴人所稱欲道
    歉之原因事實為何，以及被上訴人是否確曾向上訴人為作勢
    威嚇之舉，或曾向上訴人表示「別假了」等語；況縱使被上
    訴人曾為道歉之表示，惟道歉亦有可能為禮貌上所為，難以
    作為上訴人主張之認定基礎，故上訴人此部分主張，亦不可
    採。」等語，顯見原確定判決已審酌上開錄音帶之內容，並
    無不予審酌之情況。從而，再審原告主張原確定判決有民事
    訴訟法第496 條第1 項第13款之再審事由云云，自非可採。
（二）又查，再審原告主張原確定判決採用證人林美卿之虛偽證
    言云云，惟查，原確定判決第4 頁第九行載明「雖上訴人（
    即再審原告）否認林美卿於警訊之證詞，然縱無林美卿之前
    揭警訊證述，在上訴人未能為積極立證之情況下，亦難為被
    上訴人（即再審被告）不利之認定」等語，足認原確定判決
    是否採用證人林美卿於警訊時之證言，與原確定判決之判決
    結果並無因果關係。再審原告指稱原確定判決因採用證人之
    虛偽證言致為再審原告敗訴之判決，係屬誤解。
（三）綜上所述，再審原告主張原確定判決未斟酌再審原告提出
    之錄音帶及採信虛偽不實證言，而有再審事由云云，即屬無
    據。
五、綜上所述，本件原確定判決並無民事訴訟法第496 條第1 項
    第10款、13款之情事。從而，再審原告提起本件再審之訴，
    求為廢棄改判，顯無理由，爰不經言詞辯論，逕以判決駁回
    。
六、據上論結，本件再審原告之訴，為無理由，依民事訴訟法第
    502 條第2 項、第78條，判決如主文。
中    華    民    國    99    年    12    月    14    日
                    鳳山民事庭審判長法  官  楊富強
                                    法  官  何悅芳
                                    法  官  吳文婷
上為正本係照原本作成。
本件不得上訴。
中    華    民    國    99    年    12    月    15    日
                                    書記官  林仕興

司法院資訊處製作；財團法人民間司法改革基金會備份。
